【裁判字號】    95,抗,1581
【裁判日期】    951124
【裁判案由】    侵權行為損害賠償
【裁判全文】
臺灣高等法院民事裁定                  95年度抗字第1581號
抗  告  人  戊○○
上列抗告人因與相對人壬○○等人間侵權行為損害賠償事件，對
於中華民國95年8月15日臺灣板橋地方法院95年度重訴字第292號
所為裁定提起抗告，本院裁定如下：
    主      文
抗告駁回。
抗告訴訟費用由抗告人負擔。
    理      由
一、抗告人於原法院起訴主張略以：相對人壬○○、庚○○、丙
    ○○、乙○○（上4人與相對人丁○○、辛○○、癸○○、
    己○○、甲○○，以下合簡稱相對人，單指其中一人時，則
    逕稱其名）共同負責揚崴國際科技股份有限公司（下稱揚崴
    公司）資金控管及調度等相關業務，明知揚崴公司自民國87
    年成立後，因研發機車化油器，經試銷後市場反應不佳，且
    未達量產階段，致揚崴公司營運狀況不佳，已無償債能力，
    竟共同意圖為不法所有及業務上文書登載不實之概括犯意聯
    絡，自87年起迄91年11月間止，與寶閣開發股份有限公司之
    負責人丁○○，新師興業開發股份有限公司負責人辛○○，
    允輝科技股份有限公司實際負責人癸○○，泰庭企業股份有
    限公司前任及現任負責人己○○、甲○○等人，以對開統一
    發票、簽訂虛偽買賣契約，藉此假買賣真押匯、美化帳面辦
    理增資等方式，虛增揚崴公司之營業額，據以登載上述各該
    公司之帳冊、報表、憑據，並以之先後於88年7月9日、同年
    10月14日持向證券主管機關報准公開發行股票及申報辦理現
    金增資新台幣（下同）2億元，且於公開說明書為虛偽專利
    權買賣之記載，致抗告人因誤信揚崴公司不實帳據資料及營
    利能力，認購價額計達1億9500萬元之股票，而受有損害，
    爰依侵權行為法律關係，訴請相對人連帶賠償等情，並聲明
    ：（一）相對人應連帶給付抗告人1億9500萬元，及自起訴
    狀繕本送達相對人翌日起至清償止，按週年利率5%計算之利
    息。（二）願供擔保，請准宣告假執行。
二、原裁定意旨以：公訴人起訴相對人涉犯共同詐欺部分，既經
    原法院刑事庭認定不能證明相對人犯罪，而不另為無罪判決
    之諭知，實質上即與諭知無罪相同，是則抗告人以相對人共
    犯詐欺罪致其受損為由，提起本件刑事附帶民事訴訟，刑事
    法院本應依刑事訴訟法第503條第1項前段規定，判決駁回抗
    告人之訴，乃原法院刑事庭誤以裁定移送於原法院民事庭。
    惟抗告人之訴不合法，不因原法院刑事庭誤為移送民事庭而
    受影響，自應予駁回。又抗告人之訴既經駁回，其假執行之
    聲請亦失所附麗，應併予駁回，因而裁定抗告人之訴及假執
    行之聲請均駁回。
三、抗告意旨則以：抗告人因誤信揚崴公司不實財報等帳據資料
    ，而向壬○○購買揚崴公司辦理現金增資前之股權（俗稱老
    股），而非88年10月14日現金增資2億元之新股，原法院刑
    事庭94年度重金訴字第3號判決（下稱原法院刑事判決）就
    抗告人受詐欺而購買揚崴公司老股之事實部分，並未認定相
    對人是否無罪或無從證明，自無刑事訴訟法第503條第1項及
    最高法院66年台上字第1094號判例之適用。又抗告人指述相
    對人詐欺事證，前經臺灣臺北地方法院檢察署（下稱北檢）
    93年度偵緝字第789號偵辦後，以裁判上一罪關係移送原法
    院刑事庭併辦，雖原法院刑事判決以難認有裁判上一罪關係
    退回北檢偵辦。但復經北檢移送本院刑事庭併辦，因此，該
    部分是否與原起訴犯罪事實部分有裁判上一罪關係，應由本
    院刑事庭認定。若本件附帶民事訴訟於本院刑事判決認定前
    即遭駁回確定，即可能發生兩者結論互相衝突，而有違刑事
    附帶民事訴訟應依刑事有罪判決之立法意旨。爰以原裁定不
    當，提起抗告，請求廢棄原裁定。
四、按刑事訴訟諭知無罪、免訴或不受理之判決者，應以判決駁
    回原告之訴。又法院認附帶民事訴訟確係繁雜，非經長久時
    日不能終結其審判者，得以合議裁定移送該法院之民事庭。
    刑事訴訟法第503條第1項前段、第504條第1項前段分別定有
    明文。再按刑事法院得依刑事訴訟法第504條第1項規定，將
    附帶民事訴訟以裁定移送於該法院民事庭者，以刑事部分宣
    告被告有罪之判決者為限，至刑事訴訟諭知無罪之判決，刑
    事法院本應依同法第503條第1項前段規定以判決駁回原告之
    訴，如誤以裁定移送於民事庭，其訴之不合法，不因移送民
    事庭而受影響，受移送之民事庭應認原告之訴為不合法以裁
    定駁回之。查被上訴人被訴偽造系爭買賣契約之刑事訴訟，
    業經刑事法院認定此部分之犯罪不能證明，祗以為連續犯之
    一部未於判決主文就此部分犯罪為無罪之諭知而已，實質上
    與諭知無罪有同一之效力，乃刑事法院疏於注意，將此本應
    以判決駁回之訴，以裁定移送於原審法院，原審法院仍應以
    裁定駁回之（最高法院66年台上字第1094號判例要旨參照）
    。
五、經查：
（一）抗告人主張相對人以對開統一發票、簽訂虛偽買賣契約等
      ，藉此假買賣真押匯、美化帳面辦理增資等方式，虛增揚
      崴公司之營業額，使抗告人因誤信揚崴公司不實帳據資料
      及營業能力，而認購價額計達1億9500萬元之股票致受損
      害等節，固據臺灣板橋地方法院檢察署檢察官以91年度偵
      字第15384號（原裁定誤載為15834號）、92年度偵字第10
      68號提起公訴（見原法院重附民字卷第6頁至第15頁）。
      然而，上開部分業經原法院刑事判決以：公訴人就此部分
      罪嫌，所為之舉證尚未能達通常一般人均不致有懷疑，得
      確信其為真實之程度，而有合理懷疑之存在，不得遽為不
      利相對人之認定，惟因公訴人認此部分如成立犯罪，則與
      相對人所犯商業會計法第71條第1款之明知為不實之事項
      ，而填製會計憑證罪之犯罪事實，有牽連犯之裁判上一罪
      關係，故爰不另為無罪之諭知等情，有原法院刑事判決附
      卷可憑（見原法院重訴字卷第12頁背面）。
（二）因此，公訴人起訴相對人涉犯共同詐欺、幫助詐欺部分，
      既經原法院刑事庭認定不能證明相對人犯罪，而不另為無
      罪判決之諭知，實質上即與諭知無罪相同。是抗告人以相
      對人共犯詐欺致其受損為由，提起本件刑事附帶民事訴訟
      ，原法院刑事庭本應依刑事訴訟法第503條第1項前段規定
      ，以判決駁回抗告人之訴。但原法院刑事庭誤以裁定移送
      於原法院民事庭，揆諸上開法條及判例意旨，抗告人之訴
      仍屬不合法，且不因移送原法院民事庭而受影響，應予以
      駁回。又抗告人之訴既經駁回，其假執行之聲請亦失所附
      麗，應併予駁回。
（三）抗告人復以：原法院刑事判決於抗告人受詐欺而購買揚崴
      公司老股之事實部分，並未認定相對人是否無罪或無從證
      明，自無上開法條、判例之適用云云。然按因犯罪而受損
      害之人，於刑事訴訟程序得附帶提起民事訴訟，對於被告
      及依民法負賠償責任之人，請求回復其損害，刑事訴訟法
      第491條第1項定有明文。是附帶民事訴訟之提起，必以刑
      事訴訟程序之存在為前提，若刑事訴訟未經提起公訴或自
      訴，即不得對於應負賠償責任之人，提起附帶民事訴訟（
      最高法院29年附字第64號判例要旨）。查抗告人指述相對
      人上開詐欺罪嫌部分，前經北檢以已起訴部分，為裁判上
      一罪關係，而移送原法院刑事庭併辦，然經原法院刑事庭
      以：難認確實構成犯罪，且與論罪科刑之犯罪事實，無裁
      判上一罪關係，而退回北檢偵辦等節（參見原法院刑事判
      決第20頁，附於原法院重訴字卷第13頁背面）。由是觀之
      ，顯見原法院刑事判決就抗告人主張上揭受詐欺部分，未
      為有罪之認定。且該移送併辦部分，既經原法院刑事判決
      退由檢察官另行偵辦，即屬未經提起公訴，揆諸上揭判例
      意旨，尚屬不得提起附帶民事訴訟，亦應駁回其訴。至北
      檢復將上開部分移送本院刑事庭併辦，要屬抗告人得否於
      本院刑事庭提起另一附帶民事訴訟之問題，併此指明。
六、綜上所述，原法院依民事訴訟法第249條第1項第6款之規定
    ，以裁定駁回抗告人之訴及假執行之聲請，於法並無不合。
    抗告意旨指摘原裁定不當，求予廢棄，為無理由，應予駁回
    。
七、據上論結，本件抗告為無理由，裁定如主文。
中    華    民    國    95    年    11    月    24    日
                    民事第14庭
                        審判長法  官  許正順
                              法  官  魏麗娟
                              法  官  鍾任賜
正本係照原本作成。
本裁定除以適用法規顯有錯誤為理由，並經本院許可外，不得再
抗告。如提起再抗告，應於收受後10日內委任律師為訴訟代理人
向本院提出再抗告狀。並繳納再抗告費新台幣１千元。
中    華    民    國    95    年    11    月    27    日
                              書記官  王敬端


司法院資訊處製作；財團法人民間司法改革基金會備份。
